臺灣高等法院刑事判決　　　　　　　　　　　　　九十三年度上訴字第一一九一號
　　上　訴　人　臺灣臺北地方法院檢察署檢察官
　　被　　　告　甲○○
右上訴人因被告違反著作權法案件，不服臺灣臺北地方法院九十二年度易字第二四五
七號，中華民國九十三年三月二十六日第一審判決（起訴案號：臺灣臺北地方法院檢
察署九十二年度偵緝字第一四○六號），提起上訴，本院判決如左：
    主  文
原判決撤銷。
甲○○共同連續以明知為侵害著作權之物，意圖營利而交付之方法，侵害他人之著作
權，處有期徒刑肆月，如易科罰金，以參佰元折算壹日。
扣案如附表一、二、三所示之物及新臺幣壹仟柒佰元均沒收。
    事  實
一、甲○○明知「小姐好辣」、「哈利波特二」、「老大靠邊閃二」、「雙面驚悚」
　　、「玩命快遞」、「索拉力星」、「街頭痞子」、「雙瞳」、「魔戒二部曲」等
　　視聽著作，分別係美商迪士尼企業股份有限公司（下稱迪士尼公司）、美商時代
　　華納娛樂公司（下稱時代華納公司）、美商二十世紀福斯影片股份有限公司（下
    稱二十世紀福斯公司）、美商美國環球影片股份有限公司（下稱美國環球公司）
    、美商哥倫比亞影片股份有限公司（下稱哥倫比亞公司）及美商新線製作股份有
    限公司（下稱新線公司）等享有著作權之視聽著作（詳如附表一所示），非經同
    意或授權，不得擅自重製、散布或意圖散布而陳列或持有或意圖營利而交付。詎
    基於侵害著作權以營利之概括犯意，先於民國九十一年十二月二十八日，在臺北
    市○○街夜市，以每片新臺幣（下同）六十元之低價，自一姓名年籍不詳之成年
    二日，至臺北市○○區○○街七十二號前臨江夜市內設攤，以每片盜版光碟片一
    百元之低價，陳列、販售上揭盜版光碟片與不特定之往來顧客，先後總計共售出
    五片。嗣於九十二年一月二日晚間九時二十分許，為警在上址當場查獲，並扣得
    未經授權擅自重製上開著作之盜版光碟片共二十三片（詳如附表一所示）及販賣
    所得現金五百元等物（另扣得周杰倫等錄音著作盜版光碟片共十七片，未據告訴
    ）。
二、甲○○明知「皇家威龍」、「哈利波特二」、「夜魔俠」、「光榮時刻」、「神
    鬼交鋒」、「女佣變鳳凰」、「魔戒二部曲」、「絕命終結站二」、「防彈武僧
    」、「○○七誰與爭鋒」、「時時刻刻」等視聽著作，分別係迪士尼公司、時代
    華納公司、二十世紀福斯公司、美國環球公司、哥倫比亞公司、新線公司、美商
    米高梅影片股份有限公司（下稱米高梅公司）、美商聯美股份有限公司（下稱聯
    美公司）及美商派拉蒙影片股份有限公司（下稱派拉蒙公司）等享有著作權之視
    聽著作（詳如附表二所示），非經同意或授權，不得擅自重製、散布或意圖散布
    而陳列或持有或意圖營利而交付。詎承前同一概括犯意，並與真實姓名不詳綽號
    「大毛」之成年男子基於共同犯意聯絡，以日薪一千元受僱於「大毛」，自九十
    二年一月十五日起，在臺北市○○區○○街七十一號前臨江夜市內設攤，以每片
    盜版光碟片一百元之低價，連續陳列、販售上揭盜版光碟片予不特定之往來顧客
    。嗣於九十二年三月一日晚間十時四十分許，為警在上址當場查獲，並扣得未經
    授權擅自重製上開著作之盜版光碟片共一百零七片（詳如附表二所示）及販賣所
    得現金三百元等物（另扣得盜版音樂光碟片，共三十五片未據告訴）。
三、甲○○明知「皇家威龍」、「夜魔俠」、「光榮時刻」、「女佣變鳳凰」、「絕
    命終結站二」、「防彈武僧」、「○○七誰與爭鋒」、「時時刻刻」等視聽著作
    ，分別係迪士尼公司、二十世紀福斯公司、哥倫比亞公司、米高梅公司、聯美公
    司及派拉蒙公司等享有著作權之視聽著作（詳如附表三所示），非經同意或授權
    ，不得擅自重製、散布或意圖散布而陳列或持有或意圖營利而交付。詎竟承前同
    一概括犯意，並與「大毛」基於共同犯意聯絡，以日薪一千元受僱於「大毛」，
    於九十二年三月十五日，在臺北市○○區○○街九十二之一號前臨江街夜市內設
    攤，以每片盜版光碟片一百元之低價，陳列、販售上揭盜版光碟片予不特定之往
    來顧客。嗣於同日凌晨一時許，為警在上址當場查獲，並扣得未經前揭公司授權
    擅自重製上開著作之盜版光碟片共七十四片（詳如附表三所示）及販賣所得九百
    元等物（另扣得盜版音樂光碟片共十五片，未據告訴）。
四、案經被害人迪士尼公司、時代華納公司、二十世紀福斯公司、美國環球公司、哥
    倫比亞公司、新線公司、米高梅公司、聯美公司、派拉蒙公司訴由臺北縣政府警
    察局新店分局、保安警察第二總隊第一大隊第一中隊及臺北市政府警察局萬華分
    局報告及臺灣臺中地方法院檢察署呈請臺灣高等法院檢察署檢察長令轉臺灣臺北
    地方法院檢察署檢察官偵查起訴，經原審法院以簡式審判程序審理。
    理  由
一、右揭事實，業據被告供承不諱，並經告訴人指訴甚詳，並有扣案如附表一、二、
    三所示之盜版光碟片共二百零四片及販賣所得現金一千七百元可資佐證。另有告
    訴人等著作權證明文件（附表一所示著作物之證明文件見第九四四號偵查卷第一
    二三至一三一頁、附表二、三所示著作物之證明文件見第一○五四一號偵查卷第
    一八七至一九四頁）、印鑑證明書及譯本（附表一所示公司印鑑證明書及譯本見
    第九四四號偵查卷第十八至一二二頁、附表二、三所示公司印鑑證明書及譯本見
    第一○五四一號偵查卷第二四至一八六頁）、財團法人電影及錄影著作保護基金
    會鑑識報告（附表一之鑑識報告見第五二五三號偵查卷第十七頁、附表二之鑑識
    報告見第一二六八五號偵查卷第十六頁、附表三之鑑識報告見第八三三三號偵查
    卷第十五頁）、九十二年三月一日二十二時四十分在臺北市○○區○○街七十一
    號前現場查獲照片（見第一二六八五號偵查卷第六一頁）附卷可證。本件事證明
    確，被告犯行堪以認定。
二、論罪部分：
（一）被告行為後，著作權法業於九十二年七月九日修正公布，同年七月十一日生效
      施行，修正前第八十七條第二款規定：「有下列情形之一者，除本法另有規定
      外，視為侵害著作權或製版權︰……二、明知為侵害著作權或製版權之物而散
      布或意圖散布而陳列或持有或意圖營利而交付者」，第九十三條第三款規定：
      「有下列情形之一者，處二年以下有期徒刑，得併科新台幣十萬元以下罰金︰
      ……三、以第八十七條各款方法之一侵害他人之著作權者」。修正後已將第八
      十七條修正為「有下列情形之一者，除本法另有規定外，視為侵害著作權或製
      版權：……六、明知為侵害著作財產權之物而以移轉所有權或出租以外之方式
      散布者，或明知為侵害著作財產權之物意圖散布而公開陳列或持有者」，第九
      十三條第一項第二款規定：「意圖營利而有下列情形之一者，處二年以下有期
      徒刑、拘役，或併科新臺幣五十萬元以下罰金：……二、以第八十七條第二款
      、第三款、第五款或第六款之方法侵害他人之著作財產權者」，並增設第九十
      一條之一規定：「意圖營利而以移轉所有權之方法散布著作原件或其重製物而
      侵害他人之著作財產權者，處三年以下有期徒刑、拘役，或科或併科新臺幣七
      十五萬元以下罰金」。經比較新舊法，以舊法之規定有利於被告，依刑法第二
      條第一項但書之規定，自應適用修正前之規定。
（二）核被告所為，係犯修正前著作權法第九十三條第三款、第八十七條第二款以明
      知為侵害著作權之物，意圖營利而交付之方法侵害他人之著作權罪。其先後多
      次犯行，時間緊接，犯罪構成要件相同，顯係基於概括犯意為之，應依連續犯
      之規定論以一罪，並依法加重其刑。又被告就事實二、三部分，與真實姓名不
      詳綽號「大毛」之成年男子間，互有犯意聯絡及行為分擔，均為共同正犯。
（三）公訴補充理由書意雖認：被告一再於違反著作權法第九十三條之犯行後為警查
      獲，且於查獲後仍一再為同種類之陳列、販售行為，並以此種違反著作權法第
      九十三條犯行之行為受僱於他人，賴以維生，足見被告確係以犯違反著作權法
      第九十三條之犯行常業之人，應論以違反著作權法第九十四條之常業犯（見原
      審卷第十二頁正、反面）。惟被告供稱：「因為家裡的關係才會去販賣，我也
      不是靠這個維生，當時我在夜市賣眼鏡。九十一年第一次賣是因為我妹妹要結
      婚，當時我賣的所得眼鏡一副賺十元，不夠，我想要多一些收入。我就一個攤
      子賣眼鏡，另一個攤子放在旁邊。第二次和第三次又賣是因為父親身體狀況不
      好，無法開計程車，我一直都在賣眼鏡，也會幫忙賣電腦軟體。……家裡的經
      濟情況原本就不好，我爸爸身體一直不好，檢查罹患肝癌，都沒有工作，我這
      三次去賣都是為了補貼家用，沒有說要靠這個賺錢的意思。眼鏡一直都有在賣
      ，最高時一天有七、八百元，有時候一天一、二百元」（見本院卷第三八至三
      九頁）。則可知被告另有收入維生，只是因為家境欠佳，而販賣盜版光碟補貼
      家用。且販賣之規模不大，僅賺取些微利潤，並非反覆以同種類行為為目的之
      社會活動之職業性犯罪可言。原起訴書亦認被告並非常業，合於事證，改請求
      依常業罪論處，尚有未合。是公訴人所援引法條常業法條，容有未洽，起訴法
      條應予變更。
（四）公訴人另指：被告上開犯行，事實一係自行購買加以販賣，事實二、三係受僱
      他人販賣，行為態樣並不相同；且被告於原審自承：於第一次為警查獲以後，
      即不想再販賣（見原審卷第四五頁），故第一次與其後之第二、三次犯罪，係
      各基於不同犯意，應予分論併罰，而非成立連續犯云云。然被告家境欠佳之原
      因一直存在，上開三次犯行均係基於補貼家用之概括犯意而為。雖第一次查獲
      之後有心想要不做，但補貼家用之情形依然存在，是其內心不想做之想法尚未
      實現即又再販賣盜版光碟；又其補貼家用之因素雖亦前後有別，但一直因想補
      貼而販賣之原因則始終一致，是其係基於同一概括犯意而為，顯非各別另行起
      意。
三、原審認被告所犯罪證明確，予以論罪科刑，固非無見。惟查：（一）原判決認定
    事實二、三被告與「大毛」為共同正犯，然於事實欄漏未記載，被告與「大毛」
    基於共同犯意聯絡。且於理由欄內僅記載被告與「大毛」為共同正犯，而未具體
    說明就何一犯罪事實成立共同正犯。（二）關於被告非常業犯之論述，僅於理由
    內引用被告所稱：「（九十二年一月二日被警查獲盜版光碟後，就已經想要改過
    自新不再販賣？）是」「（為何九十二年一月十五日又受僱大毛？）因為父親罹
    肝癌，我的經濟壓力很大」，理由之說明亦有未當（三）原判決將販賣所得列為
    佐證之證物，但並未以犯罪所得宣告沒收，亦未說明何以不予沒收之理由，亦有
    未洽。（四）原判決諭知易科罰金之折算標準，但漏未引用刑法第四十一條第一
    項。公訴人上訴，指被告應成立常業犯行，且所犯應分論併罰云云，雖無足採。
    惟原判決既有可議，自應由本院予以撤銷改判。
四、爰審酌被告不以正當途徑賺取錢財而侵害他人之著作權，顯然欠缺保護智慧財產
    權之概念，然犯罪情節並非重大、獲利亦不多、犯後坦承犯行等一切情狀，量處
    如主文所示之刑，並諭知易科罰金之折算標準。至扣案如附表一、二、三所示之
    盜版光碟片，係被告所有，且供犯罪所用之物，業據被告供明在卷，爰依刑法第
    三十八條第一項第二款規定宣告沒收。又扣案事實一所示之現金五百元，經被告
    供承係當日晚上販賣所得（見第五二五三號偵查卷第八頁反面、第一四○六號偵
    查卷第十六頁）；事實二所示之現金三百元，係在該販賣之攤架上查獲，經被告
    自承在卷（見第一二六八五號偵查卷第九頁反面），亦堪認係當日販賣所得；事
    實三之九百元，亦經被告供述係販賣所得（見第八三三三號偵查卷第四頁反面、
    第二二頁反面），則此一千七百元均係被告所有，因犯罪所得之物，併依刑法第
    三十八條第一項第三款之規定宣告沒收。另扣案如附表四所示之盜版光碟片，未
    經告訴權人提出告訴，且非屬必須沒收之物，爰不予宣告沒收。
據上論斷，應依刑事訴訟法第三百六十九條第一項前段、第三百六十四條、第二百九
十九條第一項前段、第三百條、修正前著作權法第九十三條第三款、第八十七條第二
款、刑法第二條第一項但書、第十一條前段、第二十八條、第五十六條、第四十一條
第一項、第三十八條第一項第二款、第三款、罰金罰鍰提高標準條例第二條，判決如
主文。
本案經檢察官郭弘佑到庭執行職務。
中　　　華　　　民　　　國　　九十三　　年　　　六　　　月　　 十一 　　日
                              臺灣高等法院刑事第十一庭
                                  審判長法  官  楊　照　男
                                        法  官  江　振　義
                                        法  官  王　詠　寰
右正本證明與原本無異。
檢察官如不服本判決，應於收受送達後十日內向本院提出上訴書狀，其未敘述上訴之
理由者並得於提起上訴後十日內向本院補提理由書（均須按他造當事人之人數附繕本
）。
被告不得上訴。
                                        書記官  駱　麗　君
中　　　華　　　民　　　國　　九十三　　年　　　六　　　月　　 十一 　　日
附錄：本案論罪科刑法條全文
修正前著作權法第九十三條
有下列情形之一者，處二年以下有期徒刑，得併科新台幣十萬元以下罰金︰
一、侵害第十五條至第十七條規定之著作人格權者。
二、違反第七十條規定者。
三、以第八十七條各款方法之一侵害他人之著作權者。
修正前著作權法第八十七條
有下列情形之一者，除本法另有規定外，視為侵害著作權或製版權︰
一、以侵害著作人名譽之方法利用其著作者。
二、明知為侵害著作權或製版權之物而散布或意圖散布而陳列或持有或意圖營利而交
    付者。
三、輸入未經著作財產權人或製版權人授權重製之重製物或製版物者。
四、未經著作財產權人同意而輸入著作原件或其重製物者。
五、明知係侵害電腦程式著作財產權之重製物而仍作為直接營利之使用者。
